【裁判字號】    99,簡上,10
【裁判日期】    990913
【裁判案由】    賭博
【裁判全文】
臺灣澎湖地方法院刑事判決              99年度簡上字第10號
上  訴  人  丙○○
即  被  告
            甲○○
上列上訴人因賭博案件，不服本院99年度馬簡字第87號中華民國
99 年5月10日第一審判決（聲請簡易判決處刑案號：臺灣澎湖地
方法院檢察署98年度偵字第933號）提起上訴，本院合議庭判決
如下：
    主  文
原判決撤銷。
丙○○共同意圖營利、聚眾賭博，處有期徒刑參月，如易科罰金
，以新臺幣壹仟元折算壹日。扣案職棒下注電腦簽單肆張均沒收
。
甲○○無罪。
    事  實
一、丙○○與乙○○（所涉賭博犯行，另經本院判處有期徒刑5
    月確定）基於意圖營利經營職棒簽賭站之犯意聯絡，由乙○○於民國98年3月間，在馬公市某處，提供「天下9999運動
    網」的帳號、密碼，以及新台幣（下同）100萬元之額度予
    給丙○○，使丙○○得在上開額度內簽賭，陳某旋即提供該
    網址、帳號及密碼給賭客莊國興、「阿文」、「貓仔」（真
    實姓名年籍不詳）下注簽賭。其賭玩方式為：賭客輸入帳號
    、密碼以進入「天下9999運動網」網站後，以比賽之隊伍為
    下注對象，下注時賭客可選擇自己喜愛的球隊，依電腦提供
    之賠率進行下注；下注隊伍獲勝則賭客可獲得電腦提供之賠
    率，賭輸則所下注之金額歸丙○○，與乙○○以七比三之比
    例朋分。嗣於98年10月間，始為警查知上情。
二、案經湖縣政府警察局馬公分局報請台灣澎湖地方法院檢察署
    檢察官聲請簡易判決處刑。
    理  由
壹、被告丙○○有罪部分：
甲、程序方面：
    按被告以外之人於審判外之言詞或書面陳述，除法律有規定
    者外，不得作為證據。又被告以外之人於審判外之陳述，雖
    不符前四條之規定，而經當事人於審判程序同意作為證據，
    法院審酌該言詞陳述或書面陳述作成時之情況，認為適當者
    ，亦得為證據；當事人、代理人或辯護人於法院調查證據時
    ，知有第159條第1項不得為證據之情形，而未於言詞辯論終
    結前聲明異議者，視為有前項同意，刑事訴訟法159條第1項
    、第159條之5分別定有明文。查證人莊國興於警詢中之陳述
    ，屬被告以外之人之審判外陳述，惟被告就上開證人所為審
    判外之陳述，於本院審理中並不爭執證據能力，復未於言詞
    辯論終結前聲明異議，而本院審酌該等證人陳述作成時之情
    況，並無違法取證及證明力過低之瑕疵，認以之作為證據為
    適當，依前揭規定說明，自得為證據。
乙、得心證之理由
一、訊據被告丙○○矢口否認有上開犯行，辯稱：伊一開始確與
    許永墅說要合作經營，並以七比三之比例分帳，乙○○有開
    100萬元的額度給伊，伊也有提供自己的帳號供莊國興、貓
    仔等人下注，但是後來乙○○說跑掉的會員要伊負責，伊就
    沒有再繼續跟他合作，也沒有從中獲利云云。惟查，上開事
    實，業據被告於警訊時坦承不諱，並經證人莊國興於警訊時
    證述明確，復觀諸卷內通訊監察譯文之內容，皆為98年6、7
    月間丙○○與多名賭客討論簽賭情形，被告空言否認，委不
    足採。至於證人乙○○雖於本院審理時到庭證稱被告丙○○
    僅向其簽賭，並未與之共同經營云云，然被告已自承曾與乙○○討論合作經營職棒簽賭及開100萬元額度一情，經本院
    以此點質之證人乙○○，許某卻皆以忘記等語答復，顯然避
    重就輕，有迴護被告丙○○之嫌，其證詞自不足採信。本案
    事證明確，被告前開所辯，皆為圖卸之詞，難予採信，其犯
    行堪以認定。
二、按刑法第268 條之圖利供給賭博場所罪，本不以有形空間供
    公眾出入者為要件；該條所謂「提供賭博場所」，應指提供
    聯繫賭博意思之空間而言；該空間則應包括有形及無形者。
    以當下科技發達之時空觀之，倘經營者以某工具傳達賭博訊
    息，聯繫賭博之意思表示，形同以無形空間供人賭博，核亦
    與刑法第268 條之「提供賭博場所」之意相符。是以傳真或
    電話簽注號碼而賭博財物，與親自到場簽注而賭博財物，僅
    行為方式稍有差異，犯罪之可非難性不因此受影響（最高法
    院93年臺非字第214 號判決參照）。又刑法之聚眾賭博罪，
    所稱「聚眾賭博」，係指聚集不特定人參與賭博之行為，且
    縱未於現實上同時糾集多數人於同一處所，而係聚集眾人之
    財物進行賭博者，例如組頭以電話之方式供人簽賭之行為，
    亦屬之。被告丙○○透過網站之公眾得以任意出入之場所，
    供不特定人上網賭博財物，並聚集眾人之錢財，以職業棒球
    競賽輸贏之偶然機率決定錢財之勝負，核其所為，係犯刑法
    第266條第1項之普通賭博罪、第268條前段之圖利供給賭博
    場所、後段圖利聚眾賭博罪。被告丙○○與訴外人乙○○之
    間，就上開意圖營利提供場所供人聚眾賭博，並與他人對賭
    之犯行，有犯意聯絡及行為分擔，均為共同正犯。又立法者
    針對特定刑罰規範之構成要件，已預設該犯罪行為之本質係
    持續實行之複數行為，具備反覆、延續之行為特徵，而將之
    總括或擬制為一個構成要件之集合犯行為，因其刑法評價上
    為構成要件之行為單數，認應僅成立一罪。則行為人基於概
    括之犯意，在密切接近之一定時、地持續實行之複次行為，
    倘依社會通念，於客觀上認為符合一個反覆、延續性之行為
    觀念者，於刑法評價上，即應僅成立一罪，學理上所稱「集
    合犯」之職業性、營業性或收集性等具有重複特質之犯罪均
    屬之，例如經營、從事業務、收集、販賣、製造、散布等行
    為概念者是（最高法院95年臺上字第1079號判決要旨參照）
    。本件被告丙○○自98年3月間起至98年10月間經警查獲時
    止，透過網站之公眾得以任意出入之場所，供不特定人上網
    賭博財物，並聚集眾人之錢財，以職業棒球競賽輸贏之偶然
    機率決定錢財之勝負，並藉此抽頭牟利，此種意圖營利供給
    賭博場所、聚眾賭博之犯罪型態，本質上乃均具有反覆、延
    續之特質，依社會通念，即應屬前揭學理上所稱具有營業性
    之重複特質之「集合犯」，均應認僅成立一罪。此外，被告
    所犯意圖營利供給賭博場所、意圖營利聚眾賭博及普通賭博
    3罪間，均係基於一意圖營利聚眾賭博之犯意，達成其同一
    犯罪所為之各個舉動，應屬法律概念之一行為，其一行為觸
    犯上開3罪名，為想像競合犯，應依刑法第55條之規定，從
    一重之意圖營利聚眾賭博罪處斷。原審以被告丙○○犯行事
    證明確，據以論處被告丙○○罪刑，固非無見，惟共同被告
    甲○○被訴賭博罪嫌部分，經本院審理結果，無法證明與被
    告丙○○、訴外人乙○○有共同賭博之犯意聯絡及行為分擔
    ，而應為無罪判決（詳後述），則原審論以被告丙○○、訴
    外人乙○○與甲○○「共同」賭博，尚有未洽。是被告上訴
    意旨否認犯罪，指摘原判決不當，雖無理由，惟原判決既有
    上述可議之處，自應由本院將原判決此部分撤銷改判。爰審
    酌被告查被告提供賭博場所、聚眾賭博，影響社會善良風俗
    ，且助長賭風，犯後又未能坦承犯行，難認已有知錯悔改之
    意及渠別犯罪之動機、目的、手段、智識程度、生活狀況等
    一切情狀，量處如主文所示之刑，並諭知易科罰金之折算標
    準，以示懲儆。又扣案之下注電腦簽單4張為被告所有且為
    供犯罪所用之物，應依刑法第38條第1項第2款併予宣告沒收
    。
貳、被告甲○○無罪部分：
一、本件聲請簡易判決處刑意旨略以：丙○○與甲○○、乙○○
    基於意圖營利經營職棒簽賭站之犯意聯絡，由乙○○於民國
    98年3月間，在馬公市某處，提供「天下9999運動網」的帳
    號、密碼，以及100萬元之額度予給丙○○、甲○○二人，
    使陳、呂二人擔任該運動網之代理商；陳某則另提供網址、
    帳號及密碼給賭客莊國興、「阿文」、「貓仔」（真實姓名
    年籍不詳）下注簽賭。其賭玩方式為：賭客輸入帳號、密碼
    以進入「天下9999運動網」網站後，以比賽之隊伍為下注對
    象，下注時賭客可選擇自己喜愛的球隊，依電腦提供之賠率
    進行下注；下注隊伍獲勝則賭客可獲得電腦提供之賠率，賭
    輸則所下注之金額歸丙○○、甲○○，與乙○○以七比三之
    比例朋分。嗣於98年10月間，始為警查知上情，因認甲○○
    亦涉犯刑法第266條第1項、第268條之賭博罪嫌。
二、按犯罪事實應依證據認定之，無證據不得推定其犯罪事實，
    又不能證明被告犯罪或其行為不罰者，應諭知無罪之判決，
    刑事訴訟法第154條、第301條第1項分別定有明文。次按認
    定不利於被告之事實，須依積極證據，茍積極之證據本身存
    有瑕疵而不足為不利於被告事實之認定，即應為有利於被告
    之認定，更不必有何有利之證據，而此用以證明犯罪事實之
    證據，猶須於通常一般人均不至於有所懷疑，堪予確信其已
    臻真實者，始得據以為有罪之認定，倘其證明尚未達到此一
    程度，而有合理性之懷疑存在，致使無從為有罪之確信時，
    即應為無罪之判決，此有最高法院82年度臺上字第163號判
    決、76年度臺上字第4986號、30年度上字第816號等判例意
    旨可資參照。而刑事訴訟法第161條第1項亦規定，檢察官就
    被告犯罪事實，應負舉證責任，並指出證明之方法，是檢察
    官對於起訴之犯罪事實，應負提出證據及說服之實質舉證責
    任，倘其所提出之證據，不足為被告有罪之積極證明，或其
    指出證明之方法，無從說服法院以形成被告有罪之心證，基
    於無罪推定之原則，自應為被告無罪判決之諭知，亦有最高
    法院著有92年臺上字第128號判例，可資參照。
三、公訴人認被告甲○○涉有前開罪嫌，無非以通訊監察譯文中
    被告甲○○與丙○○之通話內容有論及賭客的版打不開為其
    主要論據。訊據被告甲○○堅決否認有涉犯本件賭博罪嫌，
    辯稱：伊未與被告丙○○共同經營賭場，通訊監察譯文之通
    話內容是有一次被告丙○○打電話請伊打開電腦，但伊不知
    如何開，伊只知道丙○○有簽賭等語。經查，同案被告丙○○於本院審理時已到庭證稱被告甲○○並未與其一起經營職
    棒簽賭，僅係其有時在外面，請甲○○將電腦打開等語，證
    人乙○○亦證稱不認識被告甲○○等語，則公訴人認乙○○
    曾提供「天下9999運動網」的帳號、密碼，以及100萬元之
    額度予給丙○○、甲○○二人，使陳、呂二人擔任該運動網
    之代理商一節，尚乏積極事證足以證明。至於公訴人提出之
    通訊監察譯文內容有關論及賭客打不開版之部分，其完整內
    容為：「應哥現在打電來說，他說他...現在都打不開來，
    開了快一小時了」（見警卷18頁），充其量僅能證明被告甲○○曾將電腦打不開之事告知被告丙○○，尚不足以證明被
    告甲○○有與被告丙○○、訴外人乙○○有共同經營賭場之
    犯意聯絡及行為分擔。
四、綜上所述，公訴人上開就被告甲○○本件犯罪之指訴，尚乏
    積極事證足以證明，揆諸前開說明，自不能為被告甲○○有
    罪之認定。原審未察，遽予論罪科刑，自有未洽。是被告甲○○執前詞理由，提起上訴，非無理由，本件自應由本院就
    原審關於被告甲○○部分之簡易判決撤銷，並依法諭知無罪
    之判決。
五、末按檢察官聲請以簡易判決處刑之案件，經法院認為有第45
    1 條之1 第4 項但書之情形者，應適用通常訴訟程序審判之
    ，刑事訴訟法第452 條定有明文；又對於簡易判決之上訴，
    準用刑事訴訟法第3 編第1 章及第2 章之規定，管轄第二審
    之地方法院合議庭受理簡易判決上訴案件，應依通常程序審
    理，其認案件有刑事訴訟法第452 條之情形者，應撤銷原判
    決，逕依通常程序為第一審判決，法院辦理刑事訴訟簡易程
    序案件應行注意事項第14項亦規定詳盡。本案經本院審理後
    ，認被告甲○○應為無罪之諭知，已如前述，而有刑事訴訟
    法第451條之1第4項但書第3款之情形，故依前揭規定，應由
    本院合議庭逕依通常程序審理後，就被告甲○○部分自為第
    一審判決，檢察官或被告如不服本判決，仍得於法定上訴期
    間內，向本院提出上訴狀轉送管轄之第二審法院，附此敘明
    。
據上論斷，應依刑事訴訟法第455條之1第1項、第3項、第369 條
第1項前段、第452條、第364條、第299條第1項前段、第301條第
1項，刑法第28條、第266條第1項、第268條、第55條、第41條第
1項前段、第38條第1項第2款，刑法施行法第1條之1，判決如主
文。
本案經檢察官丁○○到庭執行職務
中    華    民    國    99    年    9    月    13    日
                  刑事庭  審判長法  官  管安露
                                法  官  陳順輝
                                法  官  李宛玲
以上正本證明與原本無異。
本件被告丙○○部分，不得上訴。
本件被告甲○○上開無罪判決部分，檢察官如不服本判決應於收
受送達後十日內向本院提出上訴書狀，並應敘述具體理由；其未
敘述上訴理由者，應於上訴期間屆滿後二十日內向本院補提理由
書（均須按他造當事人之人數附繕本）「切勿逕送上級法院」。
中    華    民    國    99    年    9    月    13    日
                                書記官  林德盛
附錄本件判決論罪科刑法條：
刑法第266條第1項：
在公共場所或公眾得出入之場所賭博財物者，處 1 千元以下罰
金。但以供人暫時娛樂之物為賭者，不在此限。
刑法第268條：
意圖營利，供給賭博場所或聚眾賭博者，處 3 年以下有期徒刑
，得併科 3 千元以下罰金。

司法院資訊處製作；財團法人民間司法改革基金會備份。
